臺灣臺中地方法院民事判決
110年度重訴字第524號
原      告  陳文雄  
訴訟代理人  陳慶祥律師
被      告  吳明賢  
當事人間清償借款事件，本院於民國111年1月24日言詞辯論終結
，判決如下：
    主    文
被告應給付原告新臺幣181萬5000元，及自民國110年9月13日起
至清償日止，按週年利率百分之五計算之利息。
原告其餘之訴駁回。
訴訟費用由被告負擔十分之三，餘由原告負擔。
    事實及理由
壹、程序事項：按訴狀送達後，原告不得將原訴變更或追加他訴
    ，但擴張或減縮應受判決事項之聲明者，不在此限，民事訴
    訟法第255條第1項第3款定有明文。查原告聲請支付命令時
    請求被告給付新臺幣1162萬9000元，嗣於民國111年1月24日
    第二次言詞辯論程序，當庭變更聲明為：「被告應給付原告
    新臺幣571萬5000元，及自支付命令送達翌日起至清償日止
    ，按年息百分之五計算之利息」（見本院卷第65頁），核屬
    減縮應受判決事項之聲明，揆諸上開說明，應予准許。
貳、原告主張：被告自109年1月間起至110年5月間，以生意周轉
    為由，陸續以支票、本票及借據向被告借貸金錢8筆，金額
    共新臺幣（下同）571萬5000元（詳如附表一原告主張欄位
    所示），迄未清償，屢經催索仍置之不理，原告爰依消費借
    貸法律關係請求被告清償。並聲明：被告應給付原告新臺幣
    571萬5000元，並自支付命令送達翌日起至清償日止，按週
    年利率百分之五計算之利息。 
參、被告則以：自認附表一編號6至8三筆借款共181萬5000元，
    否認編號1至5筆借款，並主張簽發支票原因係借款給原告。
    並聲明：請求駁回原告之訴。　
肆、得心證之理由：
一、民事訴訟法第277條前段規定：「當事人主張有利於己之事
    實者，就其事實有舉證之責任」。按稱支票者，謂發票人簽
    發一定之金額，委託金融業者於見票時，無條件支付與受款
    人或執票人之票據，在票據上簽名者，依票上所載文義負責
    ，票據法第4條第1項、第5條第1項定有明文，
二、原告主張被告尚積欠附表一編號6至8所示三筆借款共181萬5
    000元之事實，為被告當庭自認（見本院卷第63至65頁），
    並有原告提出如附表一所示證據可參，自堪信為真實。至於
    原告主張被告尚積欠附表一編號1至5所示共390萬元部分，
    為被告所否認，自應由原告舉證。原告僅提出其所持有由被
    告簽發之支票為據，然被告辯稱：支票是我簽發給原告，原
    因是原告向我借款，所以我簽發支票給他。支票為無因證券
    ，自無從單憑原告持有被告簽發之支票，認定原告曾借款給
    被告之事實，被告所述係伊簽發支票，借款給原告，亦有可
    能，原告未能提出借據或交付借款之證明，其主張不足採信
    。
三、按稱消費借貸者，謂當事人一方移轉金錢或其他代替物之所
    有權於他方，而約定他方以種類、品質、數量相同之物返還
    之契約，民法第474條第1項定有明文。又給付無確定期限者
    ，債務人於債權人得請求給付時，經其催告而未為給付，自
    受催告時起，負遲延責任。其經債權人起訴而送達訴狀，或
    依督促程序送達支付命令，或為其他相類之行為者，與催告
    有同一之效力；遲延之債務，以支付金錢為標的者，債權人
    得請求依法定利率計算之遲延利息；應付利息之債務，其利
    率未經約定，亦無法律可據者，週年利率為百分之5，民法
    第229條第2項、第233第1項前段、第203條亦分別定有明文
    。
四、綜上，原告依照消費借貸契約，請求被告清償如附表一編號
    6至8之本金和自支付命令送達翌日即110年9月13日起(本件
    支付命令於110年9月2日寄存送達，於同年月12日生效，故
    利息起算日應為9月13日)之法定遲延利息，為有理由，應予
    准許。逾此部分為無理由，自應駁回。
伍、因本案事證已臻明確，兩造其餘主張陳述及所提之證據，均
    毋庸再予審酌，附此敘明。
陸、結論：原告之訴為一部有理由，一部無理由，依民事訴訟法
    第79條，判決如主文。
中　　華　　民　　國　　111 　年　　2 　　月　　21　　日
                  民事第一庭    法  官  蕭一弘
正本係照原本作成。
如對本判決上訴，須於判決送達後20日內向本院提出上訴狀。如
委任律師提起上訴者，應一併繳納上訴審裁判費。
中　　華　　民　　國　　111 　年　　2 　　月　　21　　日
                                書記官  黃馨萱

附表一：
編號 日期 借款 （新臺幣） 原告主張 被告答辯 1. 109.10.6 100萬元 被告持發票日110.1.16、發票人良茂肉品有限公司支票向原告借款，嗣經退票（見司促卷第21頁） 被告簽發該支票是要借款給原告 2. 109.12 72萬5000元 被告持發票日110.1.15之支票向原告借款，嗣經退票（見司促卷第23頁） 被告簽發該支票是要借款給原告   3. 110.1 69萬元 被告持發票日110.1.19、發票人良茂肉品有限公司支票向原告借款，嗣經退票（見司促卷第27至29頁） 被告簽發該支票是要借款給原告  4. 110.1 59萬5000元 被告持發票日110.3.10支票向原告借款，嗣經退票（見司促卷第33頁） 被告簽發該支票是要借款給原告 5. 110.2 89萬元 被告持發票日110.3.15支票向原告借款，嗣經退票（見司促卷第35頁） 被告簽發該支票是要借款給原告 6. 110.3.11 57萬元 被告以未載到期日之本票借款及借據向原告借款（見司促第43至45頁） 承認此筆借款未清償 7. 110.3.11 59萬5000元 被告以未載到期日之本票借款及借據向原告借款（見司促第49至51頁） 承認此筆借款未清償 8. 110.3.16 65萬元 被告持未載到期日之本票向原告借款（見司促卷第39頁） 承認此筆借款未清償  總金額 571萬5000元  自認尚未清償之借款181萬5000元 

附表二：本件所涉支票及本票。
編號 票據 發票日 面額 （新臺幣） 發票人 票號 備註 1 支票 110.1.16 100萬元 良茂肉品有限公司 IK0000000 見司促卷第21頁 2 支票 110.1.15 72萬5000元 吳明賢 IA0000000 見司促卷第23頁 3 支票 11.1.19 69萬元 良茂肉品有限公司 IK0000000 見司促卷第27頁  4 支票 110.3.10 59萬5000元 吳明賢 IA0000000 見司促卷第33頁 5 支票 110.3.15 89萬元 吳明賢 IA0000000 見司促卷第35頁 6 本票 110.3.11 57萬元 吳明賢 WG0000000 見司促卷第45頁 7 本票 110.3.11 59萬5000元 吳明賢 WG0000000 見司促卷第49頁 8 本票 110.3.16 65萬元 吳明賢 WG0000000 見司促卷第39頁